【裁判字號】    97,消債更,302
【裁判日期】    980225
【裁判案由】    聲請更生程序
【裁判全文】
臺灣嘉義地方法院民事裁定           97年度消債更字第302號
聲  請  人  甲○○
即  債務人
代  理  人  邱創典律師
上列當事人因消費者債務清理事件聲請更生，本院裁定如下：
  主  文
債務人甲○○（身分證統一編號：Ｚ000000000號）自民國九十八
年二月二十五日下午二起開始更生程序。
本件命司法事務官進行本件更生程序。
    理  由
一按債務人不能清償債務或有不能清償之虞者，得依本條例所定
  更生或清算程序，清理其債務。債務人無擔保或無優先權之債
  務總額未逾新臺幣（下同）1,200萬元者，於法院裁定開始清
  算程序或宣告破產前，得向法院聲請更生。再按債務人與金融
  機構協商成立者，不得聲請更生或清算。但因不可歸責於己之
  事由，致履行顯有重大困難者，不在此限；本條例施行前，債
  務人依金融主管機關協調成立之中華民國銀行公會會員辦理消
  費金融案件無擔保債務協商機制與金融機構成立之協商，準用
  前項之規定。法院開始更生程序之裁定，應載明其年、月、日
  、時，並即時發生效力。法院裁定開始更生或清算程序後，得
  命司法事務官進行更生或清算程序，必要時得選任律師、會計
  師或其他適當之自然人或法人一人為監督人或管理人，消費者
  債務清理條例第3條、第42條第1項、第151條第5項、第6項、
  第45條第1項、第16條第1項分別定有明文。
二本件債務人主張其有不能清償債務情事，前雖曾依金融主管機
  關協調成立之中華民國銀行公會會員辦理消費金融案件無擔保
  債務協商機制與最大債權銀行於民國95年間成立協商，每月應
  償還新臺幣（下同）20,738元，債務人95年度收入273,600元
  ，扣除全家4人必要生活費，實無法維持最低生活，致履行有
  重大困難，且其無擔保或無優先權之債務總額未逾1,200萬元
  ，復未經法院裁定開始清算程序或宣告破產，爰向本院聲請更
  生等語。
三本院之判斷：
(一)經查，聲請人主張其目前所積欠之債務為1,334,864元，業據
  其提出債權人清冊為證。債務人於95年4月間，依中華民國銀
  行公會會員辦理消費金融案件無擔保債務協商機制與金融機構
  成立協商，約定每月償還20,738元，聲請人繳款至96年1月，
  至96年2月起未依約定繳款等情，有台新國際商業銀行股份有
  限公司（下稱台新銀行）97年9月8日陳報狀附協議書1紙在卷
  可稽（見本院卷第65頁），應堪認定。又債務人主張其自成立
  協商迄今每月薪資32,000元，核與上開台新銀行函覆收入證明
  切結書記載相符，亦可採認。
(二)債務人主張每月需支出：債務人上班交通費2,000元、聲請人
  與配偶陳燕妮、子張哲瑋、女張筠宜之勞健保費1,210元、全
  家4人伙食費11,000元，張哲瑋就讀幼稚園4,200元、張筠宜就
  讀幼稚園及交通費4,700元等語（見聲請狀及本院97年9月12日
  調查筆錄）。然：1.按參酌消費者債務清理條例之立法目的，
  乃在使陷於經濟上困境之消費者，得藉由更生或清算程序，清
  理債務，以妥適調整其與債權人之權利義務關係，並非幫助債
  務人保持其舊有之生活水平，故債務人果有不能清償債務或有
  不能清償之虞等情事，其生活程度自應受相當之限制，否則對
  債權人即屬不公，合先敘明。2.債務人主張張哲瑋97年9月前
  就讀私立幼稚園，每月需4,200元；張筠宜就讀私立幼稚園，
  每月需4,700元，固提出收據為證。然縣市政府現普遍附設有
  托兒所或幼稚園，其因有政府補助收費低廉，債務人於履行債
  務期間，自應量力而為，選擇收費較為便宜之托兒所，而減少
  該項支出，是其子女教育費用，自不得以私立學校之較高學費
  為據，故聲請人所提列子女教育費用自應以公立之學費為準，
  故張哲瑋（90年12月18日生）之幼稚園費用，應以每月4,000
  元為適當。另債務人提出張筠宜就讀幼稚園之收據記載為97年
  間，則債務人於95年、96年間履行上開協商時，是否有此支出
  ，尚有所疑。況張筠宜係92年6月生，有戶籍謄本在卷可稽，
  其於95年、96年間僅3、4歲，尚難認有就讀幼稚園之必要，且
  縱其嗣後有就讀幼稚園之必要，每月所需費用亦以4,000元為
  必要。3.聲請人主張其與妻、子女每月伙食費11,000元，平均
  每人2,750元，尚屬合理。4.聲請人主張其與妻、子女每月勞
  健保費1,229元，亦據其提出證明書1紙為證，應屬可採。5.聲
  請人主張其上下班油資每月2,000元，然其上下班地點自嘉義
  縣鹿草至義竹，每月交通費以1,000元計算，尚屬合理。綜上
  ，聲請人每月必要支出為21,229元（計算式：8,000＋11,000
  ＋1,229＋1,000＝21,229）。
(三)聲請人每月收入約3,2000元，扣除前揭必要支出，僅餘10,771
  元，顯不足清償依前揭協商所應給付之金額。是債務人主張其
  有不可歸責於己之事由，致履行前揭協商之清償方案顯有重大
  困難乙節，應屬可採。此外，本件又查無債務人有消費者債務
  清理條例第6條第3項、第8條或第46條各款所定駁回更生聲請
  之事由存在，則債務人聲請更生，與法尚無不符，應予准許，
  並依首開規定命司法事務官進行本件更生程序，爰裁定如主文
  。
中    華    民    國     98    年    2    月    25    日
                  民事第二庭    法  官  蘇雅慧
上為正本係照原本作成
本件不得抗告
本裁定已於98年2月25日下午2時公告。
中    華    民    國     98    年    2    月    25    日
                                書記官  劉昀匊


司法院資訊處製作；財團法人民間司法改革基金會備份。
